【裁判字號】    97,訴,1130
【裁判日期】    980520
【裁判案由】    毒品危害防制條例
【裁判全文】
臺灣臺北地方法院刑事判決              97年度訴字第1130號
公  訴  人  臺灣臺北地方法院檢察署檢察官
被      告  乙○○
                    （現另案於臺灣臺北監獄執行中）
選任辯護人  李詩皓律師
            林詠嵐律師
            黃重鋼律師
上列被告因違反毒品危害防制條例案件，經檢察官提起公訴（97
年度偵緝字第735 號），本院判決如下：
    主  文
乙○○持有第一級毒品，處有期徒刑貳年。扣案海洛因貳包（合
計淨重壹佰捌拾陸點陸柒公克）均沒收銷燬，空包裝貳個（合計
重肆點伍捌公克）均沒收。
    事  實
一乙○○明知海洛因為毒品危害防制條例所列第一級毒品，不得
  非法持有，竟於民國94年2 月11日下午7 點後某時，在臺北市
  ○○○路與復興北路口（即原中興百貨前）以新臺幣（下同）
  60萬元之價格，向真實姓名年級均不詳綽號「小陳」之成年男
  子購買海洛因2 包（合計淨重186.67公克，空包裝2 個合計重
  4.58公克）而持有之，並攜帶前往基隆市與甲○○見面。嗣於
  94年2 月12日凌晨零時10分左右，乙○○與甲○○在停放於基
  隆市中山區○○○路64號前白色BMW 車號3222-FM 自用小客車
  車內時，為行政院海巡署北區巡防局查緝員當場自該車駕駛座
  椅背置物袋內查獲前述乙○○所有之海洛因2 包，始知上情。
二案經行政院海岸巡防署北部地區巡防局（下稱海巡署北區巡防
  局）移送臺灣臺北地方法院檢察署檢察官偵查起訴。
    理  由
一證據能力
(一)被告以外之人於審判外之言詞或書面陳述，除法律有規定者外
  ，不得作為證據，刑事訴訟法第159 條第1 項固有明文；惟被
  告以外之人於審判外之陳述，雖不符同法第159 條之1 至之4
  規定，而經當事人於審判程序同意作為證據，法院審酌該言詞
  陳述或書面陳述作成時之情況，認為適當者，亦得為證據。又
  當事人、代理人或辯護人於法院調查證據時，知有第159 條第
  1 項不得為證據之情形，而未於言詞辯論終結前聲明異議者，
  視為有前項之同意，同法第159 條之5 亦定有明文。本件公訴
  人及被告乙○○於本院準備程序及審判程序中對於本案相關證
  人於偵查中之證述暨其他相關具傳聞性質之證據資料之證據能
  力，除通聯譯文外（詳後述）均表示沒有爭執，且迄於言詞辯
  論終結前亦未聲明異議。本院審酌本案證人之陳述及證據資料
  作成時之情況，核無違法取證或其他瑕疵，認為以之作為證據
  為適當，前述除通聯譯文外之證人於審判外之陳述及相關證據
  資料，自得做為證據。
(二)按有偵查犯罪職權之公務員，依通訊保障及監察法規定聲請核
  發通訊監察書所監聽之錄音內容，為實施刑事訴訟程序之公務
  員依法定程序取得之證據。而依該通訊監察錄音所作成之譯文
  ，乃監察錄音內容之顯示。倘當事人對於該譯文內容之同一性
  或真實性發生爭執或有所懷疑時，法院自應依刑事訴訟法規定
  勘驗該監聽錄音踐行調查證據程序，以確保監察錄音內容與譯
  文之真實、同一性，除當事人已承認監察錄音譯文之內容屬實
  ，或對於該譯文內容並無爭執，法院復已就該譯文依法踐行調
  查證據程序者，該通訊監察錄音之譯文始與播放錄音有同等價
  值，而有證據能力，最高法院著有97年度臺上字第6721號判決
  意旨可憑。本件公訴意旨所引通訊監察譯文，係臺灣板橋地方
  法院檢察署檢察官依88年7 月14日公布之通訊保障及監察法第
  5 條第1 項，於94年2 月4 日依職權核發94年板檢博御聲監續
  字第000121號通訊監察書（監察期間自94年2 月5 日上午10點
  起至94年3 月4 日上午10點止），由法務部調查局及內政部警
  政署對本案包括0000000000在內之行動電話實施監聽，並依據
  監聽、錄音之內容作成前述譯文等情，有前述文號通訊監察書
  、監聽譯文在卷可憑（本院卷第70、71頁，94年度偵字第4358
  號卷第37至46頁），屬實施刑事訴訟程序之公務員依法定程序
  所取得之證據。惟因本案於98年5 月6 日審理時，距離監聽期
  間已逾4 年，被告與證人甲○○雖約略記得於94年2 月12日凌
  晨零時左右被查獲當天，被告確有前往基隆與證人甲○○會面
  ，於用餐後隨即為警查獲扣案海洛因之情，但對於當天見面之
  原因、過程等細節，均已不復記憶，亦無法確定是否曾有譯文
  所載對話。而本件查獲單位即海巡署北區巡防局於將本案移送
  臺灣板橋地方法院檢察署偵辦時，並未隨案移送監聽錄音帶，
  經本院函調結果，臺灣板橋地方法院檢察署（本案被告部份）
  及臺灣基隆地方法院檢察署（被告甲○○部份）案卷均無監聽
  錄音帶存卷，海巡署北區巡防局承辦人復不記得將監聽錄音帶
  交予臺灣臺北地方法院檢察署或臺灣基隆地方法院檢察署，亦
  無交付紀錄，經該局清查現存監聽錄音帶，確認並未留存等情
  ，有海巡署北區巡防局98年2 月26日臺北機字第0980003278號
  函（本院卷第100 頁）及本院調卷紀錄可憑，則本案監聽錄音
  帶既未保存，無法以勘驗之方式核對監聽譯文與監聽錄音帶內
  容之同一性或真實性，參照前述說明，自無證據能力。
二認定事實所憑之證據及理由：被告雖坦承於94年2 月12日零時
  10 分 左右為警查獲持有第一級毒品之行為，但辯稱：扣案毒
  品是到基隆才用30萬元買的，之前說在中興百貨前購買是記憶
  錯誤所致，且該持有行為應為本院97年度訴緝字第42判決所認
  定之持有行為所吸收云云。本院認為：
(一)被告於94年2 月12日凌晨零時10分左右，與甲○○於停放在基
  隆市中山區○○○路64號前白色BMW 車號3222-FM 自用小客車
  車內時，為海巡署北區巡防局查緝員自該車駕駛座椅背置物袋
  內查獲白粉2包（合計淨重186.67公克，空包裝2個合計重4.58
  公克），而該2 包白粉經法務部調查局鑑定結果，均含有海洛
  因成分，屬毒品危害防制條例第2 條第1 項第1 款第一級毒品
  海洛因等情，除據被告坦承外，並有該局94年4 月22日調科壹
  字第060009626號鑑定通知書（94年度偵字第4358號卷第53頁
  ）可證，且與證人甲○○之證言相符，堪認屬實。
(二)按刑法上所謂吸收犯，係指一罪所規定之構成要件，為他罪構
  成要件所包括，因而發生吸收關係者而言。如意圖供自己施用
  而持有毒品，進而施用，則其持有之低度行為，當然為高度之
  施用行為所吸收，不另論以持有毒品罪；惟如施用毒品者，另
  基於其他原因而單純持有毒品，其單純持有毒品之行為與施用
  毒品間即無高低度行為之關係可言，自不生吸收犯之問題，最
  高法院著有90年度臺非字第174 號判決意旨可憑。被告於94年
  2 月12日為警查獲後，向海巡署北區巡防局查緝員供稱：扣案
  海洛因是傍晚購買後還沒有拿到家中放置，就先帶著到基隆（
  94年度偵字第3317號卷第7 頁），於檢察官同日訊問時亦供稱
  ：扣案海洛因是在臺北市○○○路與復興北路口中興百貨前以
  60萬元向綽號「小陳」之男子購入供自己施用，大量買比較便
  宜，所以一次買比較多，最後一次施用海洛因的時間是在94年
  2 月11日下午7 點左右，通常在復興北路家中施用（同卷第44
  頁），復於97年3 月29日檢察官訊問時供稱：在車上駕駛座椅
  背袋內查獲的海洛因2 包是其所有，藥頭缺錢，要其買這麼多
  ，算比較便宜，約在臺北市○○○路中興百貨樓下以60萬元買
  的（97年度偵緝字第735 號卷第18頁）等語。由被告於甫遭查
  獲，記憶最為清晰之時，即供稱係94年2 月11日下午7 點左右
  在臺北市○○○路與復興北路口中興百貨前購買，嗣於逃匿3
  年後遭緝獲時，仍向檢察官為相同之供述等情可知，其於本院
  審理時忽改稱係在基隆購買，顯係杜撰之詞，不足採信。又被
  告既自承本案遭查獲前最後一次施用海洛因之時間是在94年2
  月11日下午7 點左右，地點則為當時住處即臺北市○○○路15
  號10樓1007室施用（此部分犯行業經本院以97年度訴緝字第42
  判決判處有期徒刑8 月，並經臺灣高等法院以97年度上訴字第
  4432號判決駁回上訴確定），且其於臺北市○○○路與復興北
  路口原中興百貨前購買扣案海洛因2 包後，未及攜回住處放置
  ，即帶往基隆與證人甲○○見面，足認被告係於臺北市○○○
  路15號10樓1007室施用海洛因後，始前往臺北市○○○路與復
  興北路口原中興百貨前購得扣案海洛因2 包，因此，扣案海洛
  因2 包與其經本院97年度訴緝字第42判決論處之施用毒品犯行
  ，並無關聯，被告關於本案持有行為已為該施用行為所吸收之
  辯解，自屬無據。
(三)綜上所述，本件證據明確，已可認定被告有事實欄所載持有第
  一級毒品犯行，應依法論科。
三論罪科刑之依據
(一)被告行為後，94年2 月2 日修正公布之刑法已於95年7 月1 日
  施行，修正後第2 條第1 項規定：「行為後法律有變更者，適
  用行為時之法律。但行為後之法律有利於行為人者，適用最有
  利於行為人之法律。」此項修正乃為符合刑法第1 條罪刑法定
  主義之要求，貫徹法律禁止溯及既往原則，屬規範行為後法律
  變更所生新舊法律比較適用之準據法，無比較新舊法之問題，
  應逕適用修正後刑法決定新舊法之適用。又修正後刑法第38條
  第1 項第2 款將原條文「供犯罪預備預備之物」修正為「犯罪
  預備之物」，第三項將原條文「犯人」修正為「犯罪行為人」
  ，均僅作文字修正，並未變更法律適用之方式或法律效果，故
  無新舊法比較適用之問題。
(二)核被告所為，係犯毒品危害防制條例第11條第1 項持有第一級
  毒品罪，其持有之扣案第一級毒品海洛因合計淨重186.67公克
  ，已逾「轉讓持有毒品加重其刑之數量標準」第2 條第1 項第
  1款、第2項所定除去包裝後淨重5公克以上之標準，應依毒品
  危害防制條例第11條第4項，加重其刑至2分之1。公訴意旨雖
  以被告購入扣案海洛因2包，係以販賣為目的，因認被告涉犯
  毒品危害防制條例第4條第1項販賣第一級罪嫌，本院認為：
  (1)公訴人所引證據中，除監聽譯文因無法與監聽錄音帶內容之
  同一性或真實性，經本院排除其證據能力，已詳述於前外，其
  餘扣案海洛因2包及法務部調查局鑑定通知書、被告坦承持有
  扣案海洛因2包之供述、證人甲○○關於扣案海洛因係被告所
  有之證述等證據，雖能證明被告持有海洛因之行為，惟被告持
  有之目的，或係基於施用之目的，或係意圖營利而販入，或為
  單純持有，抑或意圖販賣而持有，其原因非僅止於販賣一種，
  本不得僅因被告持有海洛因之客觀事實，遽行推測必定係基於
  販賣之意思而持有。依證人即海巡署北區巡防局查緝員廖韋傑
  於檢察官訊問時結證稱：當初聲請通訊監察，94年2月11日晚
  上聽到電話內容顯示0000000000門號使用人問「小葉」有無東
  西，「小葉」說沒有要去調，該使用人說要去基隆找「小葉」
  拿，查獲後才知道該門號使用人是被告，「小葉」就是甲○○
  。因為他們用「男生」、「工人」作安非他命代號，「女生」
  作海洛因代號，當天是甲○○要和1個人交易毒品，其等遂按
  基地臺之位置去找，他們有約在基隆大武崙交流道，後來查到
  基隆市○○○路的肉圓店，他們吃完肉圓出來上車，其等即上
  前盤查，從譯文判斷交易之毒品是安非他命，但是查獲海洛因
  （94年度偵字第4358號卷第34頁）等語，參以證人廖韋傑所憑
  之通聯譯文，及被告對於在94年2月11日晚間曾前往基隆與證
  人甲○○見面，並以0000000000、0000000000等門號與證人甲
  ○○聯絡一節並不爭執等情可知，被告於94年2月11日晚間7點
  23分3秒與證人甲○○之交談內容（94年度偵字第4358號卷第
  37頁）所指「女孩子」，縱使確如證人廖韋傑所證述，係指海
  洛因，被告攜帶海洛因前往基隆與證人甲○○見面，僅欲供證
  人甲○○觀覽，並未談及購買之數量、價格，亦顯示證人甲○
  ○有購買之意，自不得僅憑該筆通話內容，即認被告有販賣海
  洛因之犯行。(2)依證人廖韋傑所憑94年2月11日晚間8點31分33
  秒起，至同日晚間9點53分12秒等通聯譯文（同卷第37至41 頁
  ）內容觀之，被告除與證人甲○○詢問見面地點、行徑路線等
  之外，乃商請證人甲○○代為購買「男生」之物品，並代為壓
  低購買價格，縱使所稱「男生」確如證人廖韋傑所證述，係指
  安非他命，與公訴意旨所指被告販賣海洛因之情，毫無關係，
  亦不能遽認被告有販賣海洛因之犯行。(3)被告持有之扣
  案海洛因2 包之淨重186.67公克，純度67.87%，純質淨重126.
  69公克，雖較一般單純施用毒品者持有海洛因之數量為鉅，惟
  一次大量購買毒品較之每次少量購入可獲得更多優惠，亦為眾
  所周知之事實，被告向「小陳」之男子購入扣案海洛因，倘無
  其他積極事證可佐，或所扣得之毒品數量明顯超過一般單純施
  用毒品者所可能持有之數量，一般人一望即可判斷並非單純供
  己施用（例如或查獲海洛因磚），自不得僅憑持有數量較多，
  即遽而推測被告係基於販賣以營利之意圖而持有。綜上，公訴
  人所舉證據不足以證明被告有起訴書所指販賣海洛因犯行，惟
  販賣第一級毒品罪係以持有第一級毒品為其基本犯罪事實，故
  被告持有第一級毒品之行為，亦在檢察官起訴事實範圍內，本
  院自應予以審理，且因持有第一級毒品原屬販賣第一級毒品之
  低度行為，本院已於審理期日踐行刑事訴訟法第95條第1 款告
  知罪名之程序，亦無變更起訴法條之必要，併此敘明。
(三)本院審酌被告雖自白犯行，但持有之海洛因合計淨重高達186.
  67公克，數量甚鉅等一切情狀，量處如主文所示之刑。另中華
  民國96年罪犯減刑條例於96年7 月16日施行，明定犯罪在96年
  4 月24日以前者，除另有規定外，得依該條例之規定減刑。惟
  同條例第5 條另規定：「本條例施行前，經通緝而未於中華民
  國96年12月31日以前自動歸案接受偵查、審判或執行者，不得
  依本條例減刑。」本件被告所犯持有第一級毒品罪，雖係於96
  年4 月24日前所為，惟其於減刑條例施行前之94年6 月16日經
  臺灣臺北地方法院檢察署通緝後，至減刑條例施行後之97年3
  月29日為警緝獲，有臺灣臺北地方法院檢察署通緝書、臺北市
  政府警察局大安分局通緝案件移送書、臺灣臺北地方法院檢察
  署撤銷通緝書等在卷可稽，其既非自動歸案接受偵查，自無減
  刑條例之適用，附此敘明。扣案海洛因2 包（合計淨重186.67
  公克）屬第一級毒品，不問屬於犯人與否，依毒品危害防制條
  例第18條第1 項前段規定諭知沒收銷燬之。海洛因之空包裝2
  個（合計重4.58公克）均有防止海洛因裸露、逸出及潮濕之功
  用，並便於攜帶，為供被告持有海洛因所用之物，且均屬被告
  所有，已經其供承在卷，均依刑法第38條第1 項第2 款沒收之
  。
四適用之法條：刑事訴訟法第299 條第1 項前段，毒品危害防制
  條例第11條第2 項、第4 項、第18條第1 項前段，刑法第2 條
  第1 項前段、第11條、第38條第1 項第2 款。
本案經檢察官蘇維達到庭執行職務
中    華    民    國    98    年    5     月    20    日
                  刑事第十五庭  審判長法  官  廖紋妤
                                      法  官  孫惠琳
                                      法  官  邱蓮華
上正本證明與原本無異。
如不服本判決應於收受送達後10日內向本院提出上訴書狀，並應
敘述具體理由；其未敘述上訴理由者，應於上訴期間屆滿後20日
內向本院補提理由書（均須按他造當事人之人數附繕本）「切勿
逕送上級法院」。
                                      書記官  葉宜玲
中    華    民    國    98    年    5     月    20    日
附錄論罪科刑之法條
毒品危害防制條例第11條第1項
持有第一級毒品者，處3 年以下有期徒刑、拘役或新臺幣5 萬元
以下罰金。


司法院資訊處製作；財團法人民間司法改革基金會備份。
